【裁判字號】    98,簡上,95
【裁判日期】    990610
【裁判案由】    詐欺
【裁判全文】
臺灣苗栗地方法院刑事判決              98年度簡上字第95號
上  訴  人
即  被  告  乙○○
上列上訴人即被告因詐欺案件，不服本院苗栗簡易庭中華民國98
年10月27日98年度簡字第850 號第一審簡易判決（聲請簡易判決
處刑案號：臺灣苗栗地方法院檢察署98年度偵字第3854號），提
起上訴，本院管轄第二審之合議庭審理，判決如下︰
    主  文
上訴駁回。
乙○○緩刑貳年。
    事  實
一、乙○○明知於犯罪集團專門收集人頭帳戶用以犯罪之社會現
    象層出不窮之際，若將銀行帳戶存摺、金融卡提供他人使用
    ，可能因此供不法詐騙份子用以詐欺他人將款項匯入，再加
    以提領之用，並能預見可能因而幫助他人從事詐欺取財犯罪
    ，竟基於幫助他人詐欺取財之不確定故意，於民國97年9 月
    17日某時許，透過自由時報應徵司機工作，在新竹市藝文活
    動中心廣場，將其前於96年11月9 日所申辦之華南商業銀行
    （下稱華南銀行）頭份分行帳號：000000000000號帳戶之金
    融卡及密碼，提供予真實年籍不詳之成年男子，容任該真實
    姓名年籍不詳之成年男子與其所屬之詐欺集團使用，充作上
    開詐欺集團成員詐欺取財之工具。而該姓名年籍不詳之成年
    男子取得上開帳戶金融卡及密碼後，隨即與其所屬之詐欺取
    財集團成員基於意圖為自己不法所有之犯意聯絡，於97年9
    月20日，撥打電話予甲○○，佯稱其利用網路購買衣服之款
    項，因工作人員操作錯誤，設定為分期付款，將會自動扣款
    ，須至提款機辦理取消云云，致甲○○陷於錯誤，於97年11
    月20日下午6 時39分許，在屏東市○○里○○路36號之華南
    銀行屏東分行，操作自動櫃員機，將新臺幣（下同）65,000
    元匯入上開乙○○之帳戶內，並隨即遭人以金融卡提款之方
    式提領一空。嗣甲○○發覺有異，經報警處理後，始查悉上
    情。
二、案經苗栗縣警察局頭份分局報請臺灣苗栗地法院檢察署檢察
    官聲請簡易判決處刑。
    理  由
壹、程序方面：
    按被告以外之人於審判外之言詞或書面陳述，除法律有規定
    者外，不得作為證據；又被告以外之人於審判外之陳述，雖
    不符合同法第159 條之1 至第159 條之4 之規定，但經當事
    人於審判程序同意作為證據，法院審酌該言詞陳述或書面陳
    述作成時之情況，認為適當者，亦得為證據。當事人、代理
    人或辯護人於法院調查證據時，知有第159 條第1 項不得為
    證據之情形，而未於言詞辯論終結前聲明異議者，視為有前
    項之同意，刑事訴訟法第159 條第1 項及第159 條之5 分別
    定有明文。經查，本判決下列所引用之各該被告以外之人於
    審判外之陳述（包含書面陳述），雖屬傳聞證據，但檢察官
    及被告於本院準備程序及審判期日中，均不爭執證據能力，
    且迄至言詞辯論終結前亦未聲明異議，本院審酌上開證據資
    料製作時之情況，尚無違法不當及證明力明顯過低之瑕疵，
    認為以之作為證據應屬適當，故揆諸前開規定，爰依刑事訴
    訟法第159 條之5 規定，認前揭證據資料均有證據能力，合
    先敘明。
貳、實體方面：
一、訊據上訴人即被告乙○○固坦承於前揭時、地，將其於華南
    銀行頭份分行申設之上開金融帳戶之金融卡及密碼交付予不
    詳姓名年籍之成年男子等情不諱，惟矢口否認有何幫助詐欺
    取財之犯行，辯稱：伊是經由自由時報分類廣告找工作，依
    對方要求交付上開帳戶之金融卡及密碼，供對方存入油費及
    過路費之用，並沒有要幫助他人詐欺取財云云。惟查:
  (一)上開華南銀行頭份分行帳號帳號：000000000000號金融帳戶
    ，係被告乙○○於96年11月9 日向華南銀行頭份分行所申請
    開立，而被告於上開時、地，將上開帳戶之金融卡及密碼，
    交付予姓名年籍不詳成年男子等情，為被告所不否認，並有
    華南銀行頭份分行98年6 月10日（98）華投份字第249 號函
    暨所附開戶資料、存款往來明細表在卷可稽（見偵查卷第22
    -25 頁）。又被害人甲○○於上揭時間，遭人以佯稱網路購
    物款項，設定錯誤，須至提款機辦理取消之方式詐騙，陷於
    錯誤，而依指示匯款65,000元至上開帳戶，被害人匯入上開
    款項後，旋於當日即遭提領殆盡等情，亦據證人即被害人甲
    ○○於警詢中陳述明確，復有被告上開帳戶之往來交易明細
    表及被害人提供之匯款執據附卷可稽（見偵查卷第16、25頁
    ），此部分之事實堪以認定。是被告所申設之上開帳戶確遭
    詐欺集團利用作為本案詐騙被害人之工具使用。
  (二)按刑法上之故意，分直接故意（確定故意）與間接故意（不
    確定故意），「行為人對於構成犯罪之事實，明知並有意使
    其發生者」為直接故意，「行為人對於構成犯罪之事實，預
    其發生而其發生並不違背其本意者」為間接故意。被告雖辯
    稱其係為應徵工作，始將其所申設之上開銀行帳戶金融卡、
    密碼等資料提供予對方，以供匯入油費及過路費之用云云。
    惟查，依社會常態，應徵工作者於應徵工作時，除非係臨時
    性點工，若係正式工作，應徵者應備相關履歷，至徵人之公
    司或行號面試，雙方見面談妥工作時間、工作報酬、工作內
    容等關係個人權益之重要事項，再交付個人未來領取薪資之
    帳號，作為薪資匯款之用，絕不會要求應徵者交付金融卡或
    密碼。被告自承其曾受僱為他人工作，其對於此一般徵人常
    規，自知之甚詳，然被告於警詢及本院審理時陳稱：伊早上
    看到徵人廣告後即與對方連絡，對方告知工作內容係物流宅
    配司機，並要求其準備金融卡及約定見面地點，沒有談到公
    司名稱、地址、薪資等內容，伊與前來取金融卡之人並不相
    識等語，而被告所應徵者既為宅配物流之公司，衡情該行業
    當會有相當店面、倉庫始能正常營運，然被告與對方卻相約
    於新竹市藝文活動中心外面試，且面試過程中，被告非但不
    知對方公司名稱、公司所在地，也未與和其見面者商談所有
    關於未來上班的時間、報酬等細節，而僅是直接將該其所申
    辦之上開帳戶之金融卡、密碼交給對方，實有違上開應徵常
    規至為顯然。再者，被告亦自承其曾經擔任過租賃公司司機
    ，從未有過將油費、過路費由公司逕自存入司機帳戶，並要
    求司機提供提款卡之情形，且就對方陳稱害怕公司匯入之油
    費、過路費遭被告先行提領，則何以不待被告領車時給付，
    且對方將金融卡取走，被告又如何取得油費及過路費，被告
    對上述顯然偏離一般社會常情之情形，主觀上亦應有所質疑
    ，然其仍將上開銀行帳戶金融卡及密碼交付予真實姓名年籍
    均不詳之人，其縱使並不確知所提供之金融卡，係遭他人用
    以對被害人詐欺取財，亦無法確知取得帳戶之人係以何種方
    法於何時地為詐欺取財之具體內容，惟對於其所提供上揭銀
    行帳戶金融卡，可能遭人作為詐欺取財犯行所得財物匯入及
    提領之工具使用，應有概括之認識，且可預見其發生，竟仍
    同意提供，以致自己完全無法了解、控制該帳戶金融卡之用
    處及流向，被告應具有縱有人利用上開銀行帳戶實施詐欺取
    財或其他犯罪之用，亦不違背其本意之幫助意思，被告有基
    於幫助犯罪之不確定故意存在，應堪認定。
  (三)綜上所述，足認被告確有提供上揭帳戶供詐騙集團使用之不
    確定故意，被告所辯情節，無從建立合理懷疑而為有利被告
    之認定。本案事證明確，被告幫助詐欺犯行已堪認定，自應
    依法論科。
二、查刑法上之幫助犯，係以幫助之意思，對於正犯資以助力，
    而未參與實施構成要件之行為者而言。本案被告乙○○將其
    申設之帳戶之金融卡及密碼，交付予真實姓名年籍不詳之成
    年男子使用，雖使該男子與其所屬詐欺集團成員得基於詐欺
    取財之犯意，向被害人甲○○施詐，並使其因而陷於錯誤，
    匯款至被告所提供之華南銀行頭份分行帳戶內，遂行詐欺集
    團成員詐欺取財之犯行，惟被告單純提供帳戶之金融卡、密
    碼供人使用之行為，並不等同於向被害人施以欺罔之詐術行
    為，且亦無證據證明被告有參與詐欺取財犯行之構成要件行
    為，應僅止於幫助。故核被告所為，係犯刑法第30條第1 項
    、第339 條第1 項之幫助詐欺取財罪。被告為幫助犯，並未
    實際參與詐欺犯行，所犯情節較正犯輕微，爰依刑法第30條
    第2 項規定，減輕其刑。
三、原審以被告犯行明確，依刑事訴訟法第449 條第1 項前段、
    第454 條第2 項，刑法第30條第1 項前段、第2 項、第339
    條第1 項、第41條第1 項前段，刑法施行法第1 條之1 第1
    項、第2 項前段，並審酌被告犯罪之動機、目的、手段僅係
    提供帳戶，非實際參與詐欺行為、交付之金融機構文件數量
    、被害人被害之情狀、損失金額，及犯後態度、生活狀況、
    智識程度等一切情狀，量處拘役30日，並諭知易科罰金之折
    算標準，其認事用法並無違誤，量刑亦屬妥適。被告仍執陳
    詞否認犯行，為無理由，應予駁回。
四、又被告未曾因故意犯罪受有期徒刑以上刑之宣告，此有臺灣
    高等法院被告前案紀錄表在卷可稽，其一時失慮，偶罹刑典
    ，犯後已與被害人達成和解，願賠償被害人所受損害，此有
    和解書1 份在卷足參（見本院98年度苗檢字第850 號卷第10
    -13 頁），堪信其歷此偵、審程序教訓，當知警惕而無再犯
    之虞，本院因認前開所宣告之刑以暫不執行為適當，爰依刑
    法第74條第1 項第1 款規定併予諭知緩刑2 年，用啟自新。
據上論斷，應依刑事訴訟法第455 條之1 第1 項、第3 項、第36
8 條，刑法第74條第1 項第1 款，判決如主文。
本案經檢察官黃俊鳴到庭執行職務。
中    華    民    國    99    年    6     月    10    日
                  刑事第三庭  審判長法  官  柳章峰
                                    法  官  顏苾涵
                                    法  官  林佩儒
以上正本證明與原本無異。
本判決不得上訴。
                                    書記官  陳玲君
中    華    民    國    99    年    6     月    10    日
附錄本案論罪科刑法條全文：
中華民國刑法第339條
（普通詐欺罪）
意圖為自己或第三人不法之所有，以詐術使人將本人或第三人之
物交付者，處5年以下有期徒刑、拘役或科或併科1千元以下罰金
。
以前項方法得財產上不法之利益或使第三人得之者，亦同。
前二項之未遂犯罰之。

司法院資訊處製作；財團法人民間司法改革基金會備份。
